臺灣嘉義地方法院刑事判決
110年度訴字第573號
公  訴  人  臺灣嘉義地方檢察署檢察官
被      告  涂承彥



指定辯護人  本院公設辯護人張家慶  
上列被告因違反毒品危害防制條例案件，經檢察官提起公訴（11
0年度偵字第7666、7884、8378號），本院判決如下：
    主  文
涂承彥犯販賣第三級毒品罪，共伍罪，各處有期徒刑參年拾月。
扣案之磅秤貳台、夾鏈袋參拾玖包均沒收；未扣案之犯罪所得新
臺幣壹萬壹仟元沒收，於全部或一部不能沒收或不宜執行沒收時
，追徵其價額。
    犯 罪 事 實
一、涂承彥意圖營利，基於販賣第三級毒品之犯意，為下列行為
    ：㈠於民國109年11月28日7時47分許，在嘉義市○區○○街000
    號前，以新臺幣（下同）2,200元價格販賣第三級毒品愷他
    命1公克予黃俊勳1次；㈡於109年12月7日1時38分許，在嘉義
    市○區○○街000號前，以2,200元價格販賣第三級毒品愷他命1
    公克予黃俊勳1次；㈢於109年12月23日21時10分許，在嘉義
    市○區○○街000號前，以2,200元價格販賣第三級毒品愷他命1
    公克予黃俊勳1次；㈣於109年12月31日13時3分許，在嘉義市
    ○區○○街000號前，以2,200元價格販賣第三級毒品愷他命1公
    克予黃俊勳1次；㈤於110年1月17日21時19分許，在嘉義市○
    區○○街000號前，以2,200元價格販賣第三級毒品愷他命1公
    克予黃俊勳1次。嗣於110年8月17日12時許，為警持搜索票
    在嘉義市○區○○路000號附1執行搜索，並扣得愷他命2包，內
    有4-甲基甲基卡西酮等之毒咖啡包17包、磅秤2台、現金188
    ,000元、夾鏈袋39包、手機2支等物，並於同日12時46分許
    ，在嘉義縣○○鄉○○村○○街00巷00號查獲涂承彥，並扣得愷他
    命1包、無線分享器1台及手機1支等物。　
二、案經嘉義市政府警察局移送臺灣嘉義地方檢察署檢察官偵查
    起訴。
    理  由
一、證據能力方面：按被告以外之人於審判外之陳述，經當事人
    於審判程序同意作為證據，法院審酌該言詞陳述或書面陳述
    作成時之情況，認為適當者，亦得為證據；當事人、代理人
    或辯護人於法院調查證據時，知有第159條第1項不得為證據
    之情形，而未於言詞辯論終結前聲明異議者，視為有前項之
    同意，刑事訴訟法第159條之5定有明文。查本案認定犯罪事
    實所援引具傳聞性質之言詞或書面證據，關於證據能力，提
    示檢察官、被告及辯護人均表示同意做為證據(訴字卷第46-
    47頁)，亦均未於言詞辯論終結前對該等證據表示異議，本
    院審酌上開證據作成時之情狀，並無違法或不當等情形，認
    為以之作為本案之證據亦屬適當，依上開規定，自均具證據
    能力。又本案判決所使用之非供述證據部分，檢察官、被告
    及辯護人亦不爭執其證據能力，且查無公務員違背法定程序
    而取得之情事，依刑事訴訟法第158條之4反面解釋，均有證
    據能力，先予敘明。
二、認定犯罪事實所憑之證據及理由：　
　㈠上開犯罪事實，業據被告於警詢、偵查及本院準備程序、審
    理中坦承不諱（7682號警卷第1-5頁、13-14頁反面、7749號
    警卷第2-6頁、14-15頁反面、偵字7666號卷第15-16頁、訴
    字卷第45頁、65頁)，且經證人即購毒者黃俊勳於警詢及偵
    訊時證述明確（7749號警卷第16-19頁、21-22頁、偵字7666
    號卷第42-43頁），並有手機微信對話紀錄截圖、警察蒐證
    影像照片、車籍資料、通聯調閱查詢單、嘉義市政府警察局
    刑事警察大隊扣押物品清單、扣押筆錄、扣押物品目錄表、
    扣押物品收據、自願受搜索同意書、現場搜索照片、臺灣嘉
    義地方檢察署扣押物品清單、衛生福利部草屯療養院110年9
    月1日草療鑑字第1100800376號鑑驗書及110年9月9日草療鑑
    字第1100800377號鑑驗書在卷可查(7682號警卷第34-42頁、
    45-54頁、77-81頁反面、98頁、7749號警卷第28-36頁、42-
    51頁、74-78頁、偵字7666號卷第27-33頁、36-38頁、訴字
    卷第13-14頁)，足徵被告之自白與事實相符，堪以信採。
  ㈡又販賣毒品係政府嚴予查緝之行為，且毒品可任意分裝或增
    減其分量，而每次買賣之價量，亦隨雙方關係之深淺、當時
    之資力、需求程度、對行情之認知、來源是否充裕、查緝是
    否嚴謹、購買者被查獲時有無可能供出購買對象之可能性風
    險評估等因素而異其標準，販賣價格自可能機動調整，非可
    一概而論，故販賣之利得，委難查得實情，是縱未確切查得
    販賣賺取之實際差價，但除別有事證，足認係按同一價格轉
    讓，確未牟利外，尚難執此認非法販賣之事證有所不足；且
    毒品取得不易，再以政府對毒品之查禁森嚴，刑罰甚重，倘
    非有利可圖，常人應無甘冒被查緝法辦重刑之危險，平白無
    端義務為該買賣之工作，是販入價格必較售出價格低廉，而
    有從中賺取買賣差價牟利之意圖，應屬符合論理法則且不違
    背社會通常經驗之合理判斷。本案雖無直接證據得認定被告
    原先取得用以販售予黃俊勳之第三級毒品愷他命之確定價格
    ，然揆諸上開說明、被告販賣第三級毒品愷他命予黃俊勳，
    應有差價利益，參以被告於本院審理時供稱：賣給黃俊勳是
    賺點油錢，每次賺個1、200元等語（訴字卷第70頁），可見
    被告因上開販賣第三級毒品愷他命之行為而可獲得利益，則
    被告具有販賣營利之意圖，應堪認定。
  ㈢綜上，本案事證明確，被告犯行均堪認定，應依法論科。
三、論罪科刑：
  ㈠核被告所為，係犯毒品危害防制條例第4條第3項之販賣第三
    級毒品罪，被告販賣第三級毒品遂行前意圖販賣而持有第三
    級毒品之低度行為，為販賣第三級毒品之高度行為所吸收，
    不另論罪。又本件被告所犯5次販賣第三級毒品之罪，其犯
    意各別，行為互殊，應予分論併罰。
  ㈡刑之減輕：按犯第4條至第8條之罪於偵查及歷次審判中均自
    白者，減輕其刑，毒品危害防制條例第17條第2項定有明文
    。被告對於上開犯行，於偵查、本院審理中均自白犯罪，依
    毒品危害防制條例第17條第2項規定，減輕其刑。　
　㈢辯護意旨另以被告係因經濟壓力，方鋌而走險犯下大錯，惟
    已知所悔改，到案後坦承犯罪，並積極配合調查，且被告父
    親曾因車禍腦部功能減損，母親患有疾病，皆須被告照護等
    語；按是否適用刑法第59條酌減其刑，乃實體法上賦予法院
    得為自由裁量之事項；而刑法第59條規定之酌量減輕其刑，
    必須犯罪另有特殊之原因與環境，在客觀上足以引起一般同
    情，認為即使予以宣告法定最低度刑，猶嫌過重者，始有其
    適用。此所謂法定最低度刑，固包括法定最低本刑；惟遇有
    其他法定減輕之事由者，則應係指適用其他法定減輕事由減
    輕後之最低度刑而言。倘被告別有其他法定減輕事由者，應
    先適用法定減輕事由減輕其刑後，猶認其犯罪之情狀顯可憫
    恕，即使科以該減輕後之最低度刑仍嫌過重者，始得適用刑
    法第59條規定酌量減輕其刑(最高法院111年度台上字第806
    號判決意旨參照)。本院考量販賣毒品為法律所禁止，染毒
    更足以令人敗家，對社會秩序及國民健康危害至鉅，被告為
    智識健全之成年人，對政府嚴格查緝販賣毒品之行為，自無
    不知之理，竟意圖營利而販賣第三級毒品，對社會秩序危害
    甚深，本件被告販賣第三級毒品愷他命之次數、數量及所得
    ，與大盤販賣大量毒品者固截然有別，惟被告非偶發、單一
    次之販賣，前已有多次毒品相關之前科紀錄，亦無其他特殊
    之原因或堅強事由，在客觀上足以引起一般同情之處；且本
    件已依毒品危害防制條例第17條第2項規定減輕其刑，是被
    告所犯本件販賣第三級毒品犯行，依一般國民社會感情，對
    照其可判處之刑度，難認情輕法重，而有顯可憫恕之處，揆
    諸前開說明，本件與刑法第59條酌減其刑之規定尚有不符，
    自不適用該條規定予以酌減其刑。
　㈣爰以行為人之責任為基礎，審酌被告無視法律禁令，明知毒
    品氾濫可能造成社會隱憂，為貪圖不法利益，竟為上開販賣
    第三級毒品犯行，造成毒品流通之潛在危險性，且販賣毒品
    為政府戮力查緝之罪，該等毒品均嚴重戕害國人身體健康，
    對社會治安之潛在危害不容輕縱，所為殊值非難，惟念被告
    犯後坦承犯行，知所悔悟，且非販賣毒品大盤或中盤商，毒
    品數量較諸販毒集團亦屬零星小額，對社會造成之不良影響
    尚非至鉅，暨考量其自述教育程度為高職肄業，未婚、無子
    女、現與女友同住，職業為賣茶葉，月薪約35,000元（訴字
    卷第72頁）之家庭生活經濟狀況等一切情狀，量處如主文所
    示之刑，以示懲儆。又被告除本案5罪犯行外，尚有其他刑
    事案件仍未判決確定，此有臺灣高等法院被告前案紀錄表在
    卷足參，為減少不必要之重複裁判，避免違反一事不再理原
    則情事之發生，本案爰不予定執行刑，留待被告所犯數罪全
    部確定後，於執行時，由該案犯罪事實最後判決之法院所對
    應之檢察官，聲請該管法院裁定定其應執行刑。　
四、沒收部分：
  ㈠按犯毒品危害防制條例第4條之罪者，其供犯罪所用之物，不
    問屬於犯罪行為人與否，均沒收之，同條例第19條第1項定
    有明文。查被告就扣案之磅秤2台、夾鏈袋39包，雖於審理
    時供述：夾鏈袋係分裝毒品供自己使用，自己施用時會用磅
    秤秤，賣給黃俊勳時不會使用磅秤等語；然據被告於警詢時
    供述：磅秤及夾鏈袋是分裝毒品方便攜帶用（7682號警卷第
    2頁反面），復於準備程序時供稱：磅秤是怕賣方會少給，
    其賣時也有使用磅秤來秤愷他命重量，夾鏈袋是朋友要拿的
    話會用夾鏈袋裝毒品等語（訴字卷第45-46頁﹚，是上開磅秤
    及夾鏈袋屬供被告犯販賣第三級毒品罪所用之物，不問屬於
    被告與否，均應依毒品危害防制條例第19條第1項之規定宣
    告沒收。　
　㈡又按犯罪所得，屬於犯罪行為人者，沒收之。於全部或一部
    不能沒收或不宜執行沒收時，追徵其價額；刑法第38條之1
    第1項前段、第3項亦有明定。本件被告販賣毒品所得共計11
    ,000元，均由被告取得，雖未扣案，仍應依刑法第38條之1
    第1項前段規定宣告沒收，且依同條第3項規定，於全部或一
    部不能沒收或不宜執行沒收時，追徵其價額。　　
  ㈢另扣案之含有愷他命之第三級毒品3包、含4-甲基甲基卡西酮
    等之毒咖啡包17包，係被告本案犯行後，另行購入供自己施
    用，非起意販售牟利，業據被告供述在卷(訴字卷第70頁)，
    尚與本案無關聯，應由檢察官另為適法之處理，難於本案中
    諭知沒收；其餘扣案之物品(無線分享器1台、房屋租賃契約
    1本、塑膠斜削吸管1支、借據、協議書各1張、手機3支、保
    管條5張、本票10張、現金188,000元)，無證據證明與被告
    本案犯行有關，復無證據可認係被告本案犯罪所得，亦不予
    宣告沒收，併此敘明。　
據上論斷，應依刑事訴訟法第299條第1項前段，毒品危害防制條
例第4條第3項、第17條第2項、第19條第1項，刑法第11條、第38
條之1第1項前段、第3項，判決如主文。
本案經檢察官簡靜玉提起公訴，檢察官徐鈺婷到庭執行職務。
中　　華　　民　　國　　111 　年　　3 　　月　　31　　日
                  刑事第六庭  審判長法　官　王慧娟
　　　　　　　　　                  法  官  官怡臻
　　　　　　　　　                  法  官  林富郎
以上正本證明與原本無異。
如不服本判決應於收受判決後20日內向本院提出上訴書狀，並應敘述具體理由；其未敘述上訴理由者，應於上訴期間屆滿後20日內向本院補提理由書（均須按他造當事人之人數附繕本）「切勿逕送上級法院」。　　　　　　　　　　　　　　　　
中　　華　　民　　國　　111 　年　　3 　　月　　31　　日
                                    書記官  陳雪鈴
【附錄本案論罪科刑法條】
毒品危害防制條例第4條 
製造、運輸、販賣第一級毒品者，處死刑或無期徒刑；處無期徒
刑者，得併科新臺幣三千萬元以下罰金。
製造、運輸、販賣第二級毒品者，處無期徒刑或十年以上有期徒
刑，得併科新臺幣一千五百萬元以下罰金。
製造、運輸、販賣第三級毒品者，處七年以上有期徒刑，得併科
新臺幣一千萬元以下罰金。
製造、運輸、販賣第四級毒品者，處五年以上十二年以下有期徒
刑，得併科新臺幣五百萬元以下罰金。
製造、運輸、販賣專供製造或施用毒品之器具者，處一年以上七
年以下有期徒刑，得併科新臺幣一百五十萬元以下罰金。
前五項之未遂犯罰之。